臺灣澎湖地方法院刑事判決　　　　　　　　　　　　　九十三年度簡上字第二五號
　　上　訴　人
　　即　被　告　乙○○
右列上訴人因竊盜案件，不服本院馬公簡易庭中華民國九十三年五月十九日九十三年
度馬簡字第七四號第一審簡易判決（聲請簡易判決處刑案號：臺灣澎湖地方法院檢察
署九十三年度偵字第一七五號），提起上訴，本院管轄之第二審地方法院合議庭判決
如左：
    主  文
上訴駁回。
    事  實
一、乙○○於民國九十三年二月一日上午十一時許，將所有車牌號碼ＷＹＩ─Ｏ一五
    號機車提供當時之男友劉周芳（已判決確定）騎乘，自己坐於後座，二人因見澎
    湖縣馬公市○○路四十九號旁空地上，置有甲○○所有約三十四公斤之鋁質纜線
    一批，無人看管，竟為取得消費娛樂所需之金錢，共同基於意圖為自己不法所有
    之竊盜犯意聯絡，由乙○○在旁把風，由劉周芳徒手竊取該批纜線並搬運至機車
    上，二人再將纜線載運至澎湖縣馬公市○○路一Ｏ三號得興五金行變賣，所得新
    台幣六百元款項，隨即共同花用完畢。經警據報至德興五金行查看，扣得該批纜
    線，並循線查獲上情。
二、案經甲○○訴由澎湖縣警察局馬公分局報請臺灣澎湖地方法院檢察署檢察官聲請
    簡易判決處刑。
    理  由
一、訊據被告乙○○矢口否認有竊盜犯行，辯稱：對於同案被告劉周芳之竊盜行為，
    自己並不知情也未參與，且因精神方面疾病，欠缺責任能力云云。惟查：
（一）同案被告劉周芳於前述時間、地點，徒手竊取鋁質纜線一批之事實，為被告所
      供述在卷，並經同案被告劉周芳陳明無誤，又經被害人甲○○、證人德興五金
      行負責人劉玉珠指證屬實，復有搜索扣押筆錄、贓物認領保管單、現場照片附
      卷可稽，自堪認定。
（二）同案被告劉周芳行竊前，曾向被告表明該批纜線可以變賣，且二人係共乘被告
      所有機車，行竊時同在現場，行竊後一起將纜線帶離當地，並共同前往德興五
      金行變賣，所得款項，亦為二人共同花用等情，均據被告自承在卷，並經同案
      被告劉周芳供明屬實，參酌該批纜線極為新穎，又係妥善綑綁整齊放置，有現
      場照片在卷可證。由以上種種事證，足認被告明知該批纜線為他人所有，且共
      同參與同案被告劉周芳之竊盜行為，否則無從解釋被告對於竊盜過程始末參與
      之情形。因而，被告就同案被告劉周芳之竊盜行為，有犯意聯絡及行為分擔一
      節，亦可認定。
（三）被告雖辯稱因精神疾病，責任能力有所欠缺云云。但本院向被告就診之行政院
      衛生署立澎湖醫院查證結果，被告當時雖呈現有聽幻覺、被控制妄想及自殺意
      念，但已較為緩解，尚無法斷定被告對於社會規範之理解能力及判斷力有所減
      損等情，有該院九十三年十月十八日澎醫精字第Ｚ○○○○○○○○○號函在
      卷可查。而竊盜行為之禁止，乃幼兒時期即被教導之最根本社會規範，被告縱
      然有上述精神疾病引發之症狀存在，亦無誤解此一規範之可能。尤以被告於本
      院開庭時，應答清晰，並無答非所問之狀況，並能對自己行為有所辯解，足認
      被告對於外界環境有清楚之認知與反應，不可能對於竊盜之禁止規範判斷錯誤
      。因而，被告所為責任能力欠缺之辯解，亦無可採。
（四）綜上所述，被告所為辯解，無非推諉卸責之詞，不能採信，本件事證明確，被
      告犯行足堪認定，應予依法論科。
二、核被告所為，係犯刑法第三百二十條第一項之普通竊盜罪。被告與同案被告劉周
    芳間，有犯意聯絡及行為分擔，均為共同正犯。原審因而依據刑法第二十八條、
    第三百二十條第一項、第四十一條第一項前段、罰金罰鍰提高標準條例第一條前
    段、第二條等法律規定，斟酌被告在全案中並非主謀，僅為附從之地位，且係因
    一時失慮，竊取少量物品，犯罪所得不高等諸多情狀，量處拘役三十日，如易科
    罰金，以銀元三百元折算一日，認事用法俱無不合，量刑亦稱妥適，被告上訴意
    旨否認犯行，指摘原判決不當，為無理由，應予駁回。
據上論斷，應依刑事訴訟法第四百五十五條之一第三項、第三百六十八條，判決如主
文。
本案經檢察官吳志中到庭執行職務。
中      華      民      國    九十三    年    十二      月      九　    日
                            臺 灣 澎 湖 地 方 法 院 刑 事 庭
                                  審判長法  官  管   安   露
                                        法  官  李   宛   玲
                                        法  官  陳   介   安
右正本證明與原本無異。
本件不得上訴。
中      華      民      國    九十三    年     十二     月       十     日
                                        書記官  劉   竹   苞
